臺灣雲林地方法院刑事判決　　　　　　　100年度訴字第945號
公　訴　人　臺灣雲林地方法院檢察署檢察官
被　　　告　林照賀
指定辯護人　劉嘉堯律師
被　　　告　陳國彬
指定辯護人　莊安田律師
上列被告等因違反毒品危害防制條例案件，經檢察官提起公訴（
100 年度偵緝字第155 、156 、157 號、100 年度偵字第5427號
），及移送併辦（100 年度偵字第5597、5598號），本院判決如
下：
    主  文
林照賀所犯罪名及處罰，詳如附表一「罪名及處罰」欄所示。應
執行有期徒刑捌年貳月，未扣案之共同販賣第一級毒品所得新臺
幣貳仟元，與陳國彬連帶沒收，如全部或一部不能沒收時，以其
財產與陳國彬之財產連帶抵償；扣案之含有第一級毒品海洛因成
分之粉末肆包（合計淨重壹點貳貳公克，驗餘淨重壹點貳壹公克
）均沒收銷燬之、包裹毒品之包裝袋肆個、塑膠夾鏈袋參包、分
裝匙貳支均沒收。
陳國彬所犯罪名及處罰，詳如附表二「罪名及處罰」欄所示。應
執行有期徒刑玖年，未扣案之共同販賣第一級毒品所得新臺幣貳
仟元，與林照賀連帶沒收，如全部或一部不能沒收時，以其財產
與林照賀之財產連帶抵償；未扣案之販賣第一、二級毒品所得新
臺幣玖仟伍佰元沒收，如全部或一部不能沒收時，以其財產抵償
之；扣案之含有第一級毒品海洛因成分之粉末肆包（合計淨重壹
點貳貳公克，驗餘淨重壹點貳壹公克）均沒收銷燬之、包裹毒品
之包裝袋肆個，NOKIA 廠牌行動電話壹支（含門號000000
0000號SIM 卡壹張）、塑膠夾鏈袋參包、分裝匙貳支均沒收
。
    事  實
一、林照賀於民國96年間因犯贓物罪，經本院以96年度虎簡字第
    32號判處有期徒刑4 月確定。同年間又因3 次施用第一級毒
    品、1 次施用第二級毒品，經本院以96年度訴字第188 號分
    別判處有期徒刑8 月、8 月、8 月、5 月，應執行有期徒刑
    2 年2 月確定。同年間又6 犯竊盜罪，經本院以96年度易字
    第108 、134 號分別判處有期徒刑3 月、3 月、3 月、3 月
    、5 月、8 月，應執行有期徒刑1 年11月確定。同年間又犯
    竊盜罪，經本院以96年度易字第174 號判處有期徒刑8 月確
    定。同年間又2 犯竊盜、偽造文書及妨害自由罪，經本院以
    96年度訴字第495 號判決，判處有期徒刑1 年、8 月、4 月
    、10月，減為有期徒刑6 月、4 月、2 月、5 月，應執行有
    期徒刑1 年5 月，嗣經臺灣高等法院臺南分院以96年度上訴
    字第1300號駁回上訴確定。上述犯行除96年度訴字第495 號
    裁判之竊盜、偽造文書及妨害自由犯行外，餘均經本院以96
    年度聲減字第953 號裁定，分別減其宣告刑之二分之一。嗣
    上揭犯行均經臺灣高等法院臺南分院以97年度第282 號裁定
    ，定執行刑為有期徒刑3 年8 月，甫於99年5 月20日假釋出
    監，至同年11月21日假釋起滿未經撤銷而執行完畢。緣林照
    賀明知海洛因、陳國彬明知海洛因及甲基安非他命為毒品危
    害防制條例第2 條第2 項第1 、2 款所列之第一、二級毒品
    ，為國家懸令禁止販賣之物，林照賀、陳國彬竟意圖營利基
    於共同販賣第一級毒品海洛因之犯意聯絡；而陳國彬則另基
    於意圖營利單獨販賣第一級毒品海洛因及第二級毒品甲基安
    非他命之犯意，而為下列犯行：
  (一)、林照賀及陳國彬於100 年3 月6 日14時許，在陳國彬位於
      雲林縣褒忠鄉○○村○○路15號之1 之住處內，先由林照
      賀收受陳家成所交付之毒品價金新臺幣（下同）1000元後
      ，陳國彬再自屋內某抽屜中取出海洛因交付予陳家成。
  (二)、林照賀及陳國彬於100 年3 月7 日11時許，在陳國彬位於
      雲林縣褒忠鄉○○村○○路15號之1 之住處內，先由林照
      賀收受陳家成所交付之毒品價金1000元後，陳國彬再自屋
      內某抽屜中取出海洛因交付予陳家成。
  (三)、楊麗玲於100 年1 月20日17時7 分34秒，以持用之000000
      0000門號行動電話與持用0000000000門號行動電話之陳國
      彬聯絡並商議毒品交易地點，嗣於同日時7 分34秒後某時
      ，陳國彬在雲林縣褒忠鄉新湖村合作農場旁，將價值3000
      元之海洛因以一手交錢一手交貨之方式售予楊麗玲。
  (四)、陳國彬於100 年1 月28日11時29分29秒、39分5 秒、12時
      16分43秒，以持用之0000000000門號行動電話與持用0000
      000000門號行動電話之楊麗玲聯絡並商議毒品交易地點，
      嗣於同日12時16分43秒後某時，陳國彬在雲林縣麥寮鄉海
      巡署雲林機動查緝隊部旁，將價值1000元之海洛因以一手
      交錢一手交貨之方式售予楊麗玲。
  (五)、楊麗玲於100 年1 月28日20時24分30秒、27分30秒，以持
      用之0000000000門號行動電話與持用0000000000門號行動
      電話之陳國彬聯絡並商議毒品交易地點，嗣於同日時27分
      30秒後某時，陳國彬在雲林縣麥寮鄉海巡署雲林機動查緝
      隊部旁，將價值1000元之海洛因以一手交錢一手交貨之方
      式售予楊麗玲。
  (六)、楊麗玲於100 年2 月1 日15時55分5 秒、16時8 分49秒、
      31分43秒、40分26秒、56分56秒，以持用之0000000000門
      號行動電話與持用0000000000門號行動電話之陳國彬聯絡
      並商議毒品交易地點，嗣於同日16時56分56秒後某時，陳
      國彬在雲林縣褒忠鄉褒忠國小旁，將價值1000元之海洛因
      以一手交錢一手交貨之方式售予楊麗玲。
  (七)、楊麗玲於100 年2 月8 日7 時9 分23秒、17分8 秒、27分
      37秒、30分20秒、33分40秒，以持用之0000000000門號行
      動電話與持用0000000000門號行動電話之陳國彬以暗語「
      1000」聯絡毒品交易數量及價金並商議交易地點，嗣於同
      日時33分40秒後某時，陳國彬在雲林縣麥寮鄉百樂超市旁
      ，將價值1000元之海洛因以一手交錢一手交貨之方式售予
      楊麗玲。
  (八)、陳國彬於100 年1 月28日19時30分、48分，以持用之0000
      000000門號行動電話與持用0000000000門號行動電話之林
      承志聯絡，並以「你要還我多少錢」、「兩罐半」及「1
      罐」等暗語商議毒品買賣之數量及價金，嗣於同日20時10
      分、12分、14分、20分，雙方復以上開門號行動電話互相
      聯絡確認交易地點後，陳國彬即於同日20時20分某時，在
      雲林縣麥寮鄉某夜市附近之統一便利商店旁，將價值1500
      元之甲基安非他命以一手交錢一手交貨之方式售予林承志
      。
  (九)、陳玉堂於100 年2 月22日17時49分29秒，以持用之000000
      0000門號行動電話與持用0000000000門號行動電話之陳國
      彬聯絡，並以「剛才有人找你」及「我過去」等暗語商議
      毒品買賣，嗣於同日時49分29秒後某時，陳國彬在其住處
      內，將價值1000元之甲基安非他命以一手交錢一手交貨之
      方式售予陳玉堂。
  嗣經行政院海岸巡防署海岸巡防總局中部地區巡防局雲林機動
  查緝隊及雲林縣警察局臺西分局循線查獲上情，並扣得海洛因
  4 包（毛重2.29公克，淨重1.22公克、驗餘淨重1.21公克）、
  夾鏈袋3 包、分裝匙2 支、0000000000門號NOKIA 廠牌行動電
  話（含SIM 卡1 張）1 支。
二、案經行政院海岸巡防署海岸巡防總局中部地區巡防局雲林機
    動查緝隊、雲林縣警察局臺西分局、北港分局報告及檢察官
    自動檢舉偵查起訴及雲林縣警察局斗六分局報告臺灣雲林地
    方法院檢察署檢察官偵查後移送併辦。
    理  由
壹、程序部分（關於證據能力部分）：
一、按「所謂被告以外之人於審判外之陳述，係指被告以外之人
    就其曾經參與或見聞之事實，事後追憶並於審判外為陳述者
    而言。如被告以外之人係被告犯罪之共同正犯、共犯、相對
    人、被害人或其他關係人，而於被告實行犯罪行為時與被告
    為言詞或書面對談，且其對話之本身即係構成被告犯罪行為
    之部分內容者，因非屬其事後就曾經與聞之事實所為之追憶
    ，自與審判外之陳述有間，二者不容混淆。又國家基於犯罪
    偵查之目的，對被告或犯罪嫌疑人進行通訊監察，乃係以監
    控與過濾受監察人通訊內容之方式，蒐集對其有關之紀錄，
    並將該紀錄予以查扣，作為認定犯罪與否之證據，屬於刑事
    訴訟上強制處分之一種，而監聽係通訊保障及監察法（下稱
    通保法）第十三條第一項所定通訊監察方法之一，司法警察
    機關依法定程序執行監聽取得之錄音，係以錄音設備之機械
    作用，真實保存當時通訊之內容，如通訊一方為受監察人，
    司法警察在監聽中蒐集所得之通訊者對話，若其通話本身即
    係被告進行犯罪中構成犯罪事實之部分內容，則依前開說明
    ，自與所謂『審判外之陳述』無涉，自不受傳聞法則之規範
    ，當然具有證據能力。至司法警察依據監聽錄音結果予以翻
    譯而製作之監聽譯文，屬於文書證據之一種，於被告或訴訟
    關係人對其譯文之真實性發生爭執或有所懷疑時，法院固應
    依刑事訴訟法第一百六十五條之一第二項規定，以適當之設
    備，顯示該監聽錄音帶之聲音，以踐行調查證據之程序，俾
    確認該錄音聲音是否為通訊者本人及其內容與監聽譯文之記
    載是否相符；或傳喚該通訊者；或依其他法定程序，為證據
    調查。倘被告或訴訟關係人對該通訊監察譯文之真實性並不
    爭執，即無勘驗辨認其錄音聲音之調查必要性，法院於審判
    期日如已踐行提示監聽譯文供當事人辨認或告以要旨，使其
    表示意見等程序並為辯論者，其所為之訴訟程序即無不合。
    」（最高法院97年度臺上字第5940號判決意旨參照），本件
    採為證據之監聽譯文，有本院100 年度聲監字第14號、100
    年度聲監續字第65號通訊監察書（詳見雲林機字第10000284
    0 號卷第77頁至第80頁），為合法之監聽，且其內容係有關
    購毒者楊麗玲持用0000000000號、林承志使用0000000000號
    、陳玉堂使用0000000000號手機，均與被告陳國彬使用之00
    00000000號手機談論本件海洛因、甲基安非他命之買賣事宜
    ，係屬受監察人即被告陳國彬進行本件各犯罪行為之對話內
    容，並非所謂被告或被告以外之人於審判外之陳述。且經本
    院於審判期日調查證據時，並已踐行向被告陳國彬提示上揭
    監聽譯文，使其表示意見等程序，被告陳國彬及其辯護人均
    表示沒有意見，有審判筆錄附卷可稽（詳本院卷100 年12月
    20日之審判筆錄第8 頁），是相關通訊監聽錄音內容與譯文
    堪認屬真實，均具有證據能力。
二、又按「被告以外之人於偵查中向檢察官所為陳述，除顯有不
    可信之情況者外，得為證據」，刑事訴訟法第159 條之1 第
    2 項定有明文。檢察官在偵查中對被告以外之人所為之偵查
    筆錄，性質上屬傳聞證據，惟刑事訴訟法規定檢察官代表國
    家偵查犯罪、實施公訴，依法其有訊問被告、證人及鑑定人
    之權，證人、鑑定人並須具結，而實務運作時，檢察官偵查
    中向被告以外之人所取得之陳述，原則上均能遵守法律規定
    ，不致違法取供，其可信度極高，職是，被告以外之人前於
    偵查中已具結而為證述，除反對該項供述具有證據能力之一
    方，已釋明「顯有不可信之情況」之理由外，不宜遽指該證
    人於偵查中之陳述不具證據能力。證人陳家成於100 年3 月
    8 日之檢察官訊問筆錄（詳見他卷第31頁至第34頁，結文於
    第36頁）、證人林承志於100 年3 月9 日之檢察官訊問筆錄
    （詳見他卷第61頁至第63頁，結文第64頁）及證人楊麗玲於
    100 年10月3 日之檢察官訊問筆錄（詳見100 偵緝155 號卷
    第71頁至第73頁，結文於第73頁背面），均係檢察官令渠等
    以證人身分具結後所為之證述，有該證人等之結文附卷可稽
    ，被告林照賀、陳國彬及其2 人之辯護人均未提及檢察官在
    訊問證人等時有不法取供之情形，亦未釋明上開證人等之證
    述有何顯不可信之情況，依上開規定，上開證人等在檢察官
    偵訊時之證述筆錄，自得作為本案證據使用。
三、查被告以外之人於審判外之陳述，雖不符刑事訴訟法第159
    條之1 至之4 等4 條規定，而經當事人於審判程序同意作為
    證據，法院審酌該陳述作成時之情況，認為適當者，亦得作
    為證據，又當事人、代理人或辯護人於法院調查證據時，知
    有第159 條第1 項不得為證據之情形，而未於言詞辯論終結
    前聲明異議者，視為有前項之同意。同法第159 條之5 第1
    項、第2 項定有明文。經查，除上開證人在檢察官面前之證
    述筆錄外，本判決後述引用被告以外之人於審判外之陳述，
    即證人陳家成於100 年3 月8 日之警察詢問筆錄（詳見雲林
    機字第100002840 號卷第21頁至第26頁）、同年3 月22日之
    警察詢問筆錄（詳見100 年偵1514號卷第31頁至第34頁背面
    ）、同年10月13日之警察詢問筆錄（詳見雲警港偵字第1001
    000754號卷第29頁至第34頁）、證人林承志於100 年3 月9
    日之警察詢問筆錄（詳見雲林機字第100002840 號卷第39頁
    至第43頁）、證人陳玉堂於100 年3 月9 日警察詢問筆錄（
    詳見他卷第73頁至第78頁）、海岸巡防總局中部地區巡防局
    雲林機動查緝隊搜索扣押筆錄暨扣押物品目錄表、扣押物品
    收據（詳見雲林機字第100002840 號卷第63頁至第68頁）、
    行政院海巡署中巡局雲林機動查緝隊扣押物品清單（詳見10
    0 年偵1514號卷第43頁至第45頁）及陳家成指認陳國彬之指
    證紀錄表（詳見雲林機字第100002840 號卷第24頁之警詢筆
    錄）、林承志指認陳國彬之指證紀錄表1 張（詳見雲林機字
    第100002840 號卷第46頁），原則上均不得作為證據使用，
    惟被告林照賀、陳國彬及其2 人之辯護人在本院審理中均未
    於言詞辯論終結前聲明異議，本院審酌上開證據製作時之情
    況，並無違法不當之情事，認為以之作為證據應屬適當，揆
    諸前開規定，應認該等證據例外具有證據能力。
四、刑事訴訟法第159 條第1 項規定：被告以外之人於審判外之
    言詞或書面陳述，除法律有規定者外，不得作為證據。而該
    條所謂「法律有規定者」，係指同法第159 條之1 至第159
    條之5 及第206 條等規定。偵查卷附法務部調查局濫用藥物
    實驗室100 年5 月12日調科壹字第10023010460 號鑑定書1
    紙（詳見100 年度偵字第1514號偵查卷第96頁），係於偵查
    中行政院海岸巡防署海岸巡防總局中部地區巡防局雲林機動
    查緝隊依刑事訴訟法第208 條第1 項前段規定，送請臺灣高
    等法院檢察署概括委託鑑定毒品種類之鑑定機關鑑定查獲扣
    押之物屬於何種等級之毒品所提出之鑑定報告書，為同法第
    206 條第1 項鑑定人鑑定之經過、方法及其結果之書面報告
    ，自有證據能力。
五、傳聞法則乃對於被告以外之人於審判外之言詞或書面陳述，
    亦即針對被告以外之人於審判外以言詞或書面所為之供述證
    據而為之規範。本件之現場照片12張（詳見雲林機字第1000
    02840 號卷第70頁至第75頁）係行政院海岸巡防總局中部地
    區巡防局雲林機動查緝隊於查緝現場所照，該等照片內容，
    係傳達拍攝時現場情況，透過影像所傳達的情形與拍攝當時
    現場情形，在內容上的一致性，是透過科學、機械之方式，
    對於所拍攝內容所為忠實且正確之紀錄，拍攝影像並不存在
    人對現實情形的知覺、記憶所經常發生的表現錯誤，是認照
    片之性質係非供述證據，無傳聞法則之適用；而且拍攝行為
    所取得之證據及拍攝之目的，係為保全及蒐集犯罪現場情形
    之證據，尚無不法，復無證據證明上開照片有何偽造、變造
    或違法取得之情事，且與本案待證事實具有相當關聯性，該
    照片，自有證據能力。
貳、實體部分：
一、上揭犯罪事實業據被告林照賀、陳國彬於警詢、偵查及本院
    準備程序、審理時均坦承不諱，並有證人楊麗玲、陳家成及
    林承志具結後供述之證言筆錄、證人陳玉堂之警詢筆錄、陳
    家成、林承志之指證紀錄表各1 張、行政院海岸巡防總局中
    部地區巡防局雲林機動查緝隊搜索扣押筆錄暨扣押物品目錄
    表、扣押物品收據、扣押物品清單、法務部調查局濫用藥物
    實驗室100 年5 月12日調科壹字第10023010460 號鑑定書1
    紙、現場照片12張及本院100 年度聲監字第14號、100 年度
    聲監續字第65號通訊監察書暨通訊監察譯文附卷足以佐證被
    告林照賀、陳國彬上開任意性之自白與事實相符。而證人楊
    麗玲、陳家成、林承志及陳玉堂與被告林照賀、陳國彬間均
    無任何嫌隙或仇恨，實無甘冒觸犯偽證罪之風險而生任意誣
    陷他人之動機，足認前揭證人之證述均堪採信。綜上，本件
    事證已臻明確，被告林照賀、陳國彬之上揭犯行洵堪認定，
    應予依法論科。
二、按我國查緝毒品交易之執法甚嚴，對於販賣第一、二級毒品
    罪處以死刑、無期徒刑或無期徒刑、最輕本刑為7 年以上有
    期徒刑之重度刑責。販賣海洛因、甲基安非他命係違法行為
    ，非可公然為之，亦無公定價格，且容易分裝、增減份量，
    而買賣之價格，可能隨時依交易雙方關係之深淺、購毒者之
    資力、需求量及對行情之認知、毒品來源是否充裕、查緝是
    否嚴謹、購毒者被查獲後供出購買對象之可能風險等情形，
    而異其標準，非可一概而論，從而販賣之利得，除被告就販
    賣之價量俱臻明確供述外，委難察得實情，然販賣之人從價
    差或量差中牟利之方式雖異，其意圖營利之販賣行為則無二
    致。而毒品危害防制條例所處罰之「販賣」毒品罪，所著重
    者為在主觀上有藉以牟利之惡性，及對毒品之擴散具有較無
    償轉讓行為更嚴重之危害性，被告「營利」之意圖係從客觀
    之社會環境、情況及證人、物證等資料，依據證據法則綜合
    研判認定；衡諸毒品海洛因、甲基安非他命量微價高，且為
    政府查緝之違禁物，販賣第一、二級毒品罪屬重罪，凡販賣
    毒品者，茍無利益可圖，應無甘冒被他人供出來源或遭檢、
    警查緝法辦之危險而平價供應無何交情可言之他人施用之理
    ，因此其販入之價格必較出售之價格低廉，或以同一價格販
    賣而減少毒品之份量，而有從中賺取買賣價差牟利之意圖及
    事實，應屬合理之認定。從而，被告2 人與上揭事實欄所述
    之購毒交易對象既非至親關係，被告2 人復於本院審判程序
    時，坦承有賺一些自己來吃（詳本院100 年12月20日審判筆
    錄第26、27頁）。故依據上開積極證據及經驗法則綜合研判
    ，倘無差額利潤或可免費施用毒品之利益可圖，衡情被告2
    人應不致於甘冒罹犯重典之風險，無端平白交付海洛因、甲
    基安非他命毒品予他人之理，況被告2 人已坦承係為獲取免
    費施用毒品之利益而為之，是被告2 人於上揭犯行中，均有
    販賣第一、二級毒品海洛因、甲基安非他命以營利之意圖及
    事實，亦已足堪認定。
三、論罪科刑：
(一)、按海洛因、甲基安非他命分別為毒品危害防制條例第2 條第
    2 項第1 款、第2 款所定之第一級、第二級毒品。核被告林
    照賀就事實欄一之(一)、(二)所為，均係犯毒品危害防制條例第
    4 條第1 項之販賣第一級毒品罪；被告陳國彬就事實欄一之
    (一)、(二)、(三)、(四)、(五)、(六)、(七)所為，均係犯毒品危害防制條
    例第4 條第1 項之販賣第一級毒品罪，就事實欄一之(八)、(九)
    所為，均係犯毒品危害防制條例第4 條第2 項之販賣第二級
    毒品罪。被告林照賀、陳國彬販賣前、後持有第一級毒品及
    被告陳國彬販賣前持有第二級毒品之低度行為，均為販賣第
    一、二級毒品之高度行為所吸收，均不另論罪。被告林照賀
    就事實欄一之(一)、(二)之販賣第一級毒品罪部分與被告陳國彬
    有犯意聯絡、行為分擔，均應論以共同正犯。被告林照賀所
    犯上開2 罪與被告陳國彬所犯上開9 罪，犯意各別，行為互
    殊，均應予分論併罰。又被告林照賀前有事實欄所載科刑、
    執行之前案紀錄，有臺灣高等法院被告前案紀錄表1 份在卷
    可憑，於前案有期徒刑執行完畢後5 年內，故意再犯本案有
    期徒刑以上之2 罪，均為累犯，原應各依刑法第47條第1 項
    之規定予以加重其刑，惟因被告林照賀所犯販賣第一級毒品
    2 罪之法定刑為「死刑」或「無期徒刑」，依法不得加重，
    故不予以加重其刑。
(二)、被告陳國彬就起訴書事實欄一之(三)、(四)、(五)、(六)、(七)、(九)所
    為，與檢察官移送併辦之100 年度偵字第5597、5598號之犯
    罪事實相同，自均為本件起訴效力所及，本院自應一併予以
    審判。
(三)、被告林照賀、陳國彬於偵查、審判中對其所犯毒品危害防制
    條例第4 條第1 項、第2 項之販賣第一級、第二級毒品罪均
    自白，爰依毒品危害防制條例第17條第2 項之規定，對其2
    人所犯之各罪均分別予以減輕其刑。
(四)、按毒品危害防制條例第4 條第1 項、第2 項之販賣第一級、
    第二級毒品罪，法定刑為「死刑」或「無期徒刑」、「無期
    徒刑」或「7 年以上有期徒刑」，刑度甚重。若不分犯罪情
    節輕重，概處以上開刑責，難免輕重失衡，倘有情輕法重情
    形，於裁判時自得適用刑法第59條酌量減輕其刑，以避免過
    嚴之刑罰，此參之司法院大法官釋字第263 號解釋文自明。
    亦即，法院為避免刑罰過於嚴苛，於情輕法重之情況下，應
    合目的性裁量而有適用刑法第59條酌量減輕被告刑度之義務
    。又適用刑法第59條酌量減輕其刑時，並不排除同法第57條
    所列舉10款事由之審酌，此有最高法院70年度第6 次刑事庭
    會議決議參照。本院考量被告2 人販賣海洛因、甲基安非他
    命予他人施用，固戕害他人之身心，然其本身亦有施用毒品
    之習慣，沉陷於毒癮中，鋌而走險步上販毒一途，又觀本件
    被告林照賀販賣第一級毒品2 次，所得共僅2000元、被告陳
    國彬販賣第一級毒品7 次、第二級毒品2 次，所得共僅為11
    500 元，顯係販毒之小盤，較之一般大盤毒梟販賣數量眾多
    ，動輒數百萬、千萬元之暴利所生危害情形顯有不同，被告
    2 人之犯罪情節尚屬輕微，縱處以法定最輕本刑無期徒刑減
    輕後之有期徒刑15年、7 年以上有期徒刑減輕後之3 年6 月
    ，仍不免過苛，且無從與前開毒梟之惡行有所區隔，是其犯
    罪情狀在客觀上足以引起一般人之同情，而有情輕法重之虞
    ，爰均依刑法第59條規定，就被告2 人上揭犯罪事實中所犯
    販賣第一級、第二級毒品之罪，均就法定刑度為死刑、無期
    徒刑、有期徒刑部分減輕其刑，再依法遞減之。
(五)、爰審酌被告林照賀有如事實欄所記載之前科紀錄，已如前述
    ，又其有施用毒品之惡習；被告陳國彬亦有因施用第一、二
    級毒品而送觀察、勒戒之紀錄，此有臺灣高等法院被告2 人
    前案紀錄表各1 份在卷可憑，是被告二人素行不佳，且均知
    毒品對人身心戕害之嚴重性，竟為一己私利，藉流毒他人牟
    取免費施用毒品之利，惟考量其2 人於警詢、偵查及審理時
    均坦承全部犯行，犯後態度尚可，並參酌被告2 人之智識程
    度、犯罪動機、目的與手段、家庭、工作情形等一切情狀，
    分別量處如附表一、二「罪名及處罰」欄所示之罪及刑，再
    分別定其應執行刑如主文所示。
(六)、沒收部分：
１、按犯毒品危害防制條例第4 條至第9 條之罪者，其供犯罪所
    用或因犯罪所得之財物，均沒收之，如全部或一部不能沒收
    時，追徵其價額或以其財產抵償之，毒品危害防制條例第19
    條第1 項定有明文。惟仍須以該物屬於犯人者為限，始得沒
    收之，最高法院93年度臺上字第5336號判決意旨同此見解。
    再按共同正犯因相互間利用他人之行為，以遂行其犯意之實
    現，本於責任共同之原則，有關沒收部分，對於共犯間供犯
    罪所用之物，自均應為沒收之諭知；又共同正犯之犯罪所得
    ，因係合併計算，為避免執行時發生重複沒收之情形，故各
    共同正犯之間係採連帶沒收主義，於裁判時僅諭知連帶沒收
    ，不得就全體共同正犯之總所得，對各該共同正犯分別重複
    諭知沒收；再按販賣毒品所得之對價，不問其中何部分屬於
    成本，何部分屬於犯罪所得之財物，應均予沒收，最高法院
    91年度臺上字第5583號、95年臺上字第1781號判決及65年度
    第5 次刑庭庭推總會議決議亦可參照；又「一、毒品危害防
    制條例第十九條第一項規定性質上係沒收之補充規定。其屬
    於本條所定沒收之標的，如得以直接沒收者，判決主文僅宣
    告沒收即可，不生『追徵其價額』」或『以其財產抵償之』
    問題，須沒收之標的全部或一部不能沒收時，始生『追徵其
    價額』或『以其財產抵償之』選項問題。而『追徵其價額』
    或『以其財產抵償之』係屬兩種選項，分別係針對現行貨幣
    以外之其他財產與現行貨幣而言。二、本規定所稱『追徵其
    價額』者，係指所沒收之物為金錢以外之其他財物而無法沒
    收時，因其實際價值不確定，應追徵其價額，使其繳納與原
    物相當之價額，並無以其財產抵償之問題。倘嗣後追徵其金
    錢價額，不得結果而須以其財產抵償者，要屬行政執行機關
    依強制執行之法律之執行問題，即無不能執行之情形，自毋
    庸諭知『或以其財產抵償之』。如不能沒收之沒收標的為金
    錢時，因價值確定，判決主文直接宣告『以其財產抵償之』
    即可，不發生追徵價額之問題。」，最高法院99年度第5次
    刑事庭會議決議可供參照。
２、被告陳國彬所有扣案之NOKIA 廠牌行動電話1 支（含門號00
    00000000號SIM 卡1 張），係其用以聯絡購毒者，藉以販賣
    第一、二級毒品所用之物，爰依毒品危害防制條例第19條第
    1 項之規定，分別於其各該犯罪主文項下併予宣告沒收；被
    告林照賀未扣案之共同販賣第一級毒品所得各1000元，分別
    於其各該犯罪主文項下併予宣告與被告陳國彬連帶沒收，如
    全部或一部不能沒收時，以其與被告陳國彬之財產連帶抵償
    之；被告陳國彬未扣案之共同販賣第一級毒品所得各1000元
    ，分別於其各該犯罪主文項下併予宣告與被告林照賀連帶沒
    收，如全部或一部不能沒收時，以其與被告林照賀之財產連
    帶抵償之；被告陳國彬單獨販賣第一級毒品所得分別為3000
    元1 次、1000元4 次及單獨販賣第二級毒品所得分別為1500
    元1 次、1000元1 次，分別於其各該犯罪主文項下併予宣告
    沒收，如全部或一部不能沒收時，以其財產抵償之，於執行
    時應合併執行。
３、被告2 人販毒所用之物之部分（均為被告陳國彬所有，作為
    販毒之用）：
    扣案之塑膠夾鏈袋3 包、分裝匙2 支，因已扣案，無全部或
    一部不能沒收之問題，故僅於被告2 人各該犯罪主文項下併
    予宣告諭知沒收即可。
４、按以營利為目的販入毒品，經多次販賣後，持有剩餘毒品被
    查獲，其各次販賣毒品行為，固應併合處罰。惟該持有剩餘
    毒品之低度行為，應僅為最後一次販賣毒品之高度行為所吸
    收，不另論罪。故就該查獲之剩餘毒品，祇能於最後一次之
    販賣毒品罪宣告沒收銷燬，不得於各次販賣毒品罪均宣告沒
    收銷燬（最高法院97年臺上字第6057號判決意旨同此見解）
    。故本件扣案之含有第一級毒品海洛因成分之粉末4 包（合
    計淨重1.22公克，驗餘淨重1.21公克）應於被告2 人最後一
    次之販賣毒品罪主文項下即事實欄一之(二)所為犯罪之主文項
    下，依毒品危害防制條例第18條第1 項前段規定，併予宣告
    沒收銷燬之，至於包裹毒品之包裝袋4 個係毒品之外包裝，
    用於包裹毒品，均為被告陳國彬所有供販賣海洛因所用之物
    ，爰依毒品危害防制條例第19條第1 項之規定，併予宣告沒
    收。
據上論斷，依刑事訴訟法第299 條第1 項前段，毒品危害防制條
例第4 條第1 項、第2 項、第17條第2 項、第18條第1 項前段、
第19條第1 項，刑法第11條前段、第28條、第47條第1 項、第51
條第5 款、第59條，判決如主文。
本案經檢察官陳祥薇到庭執行職務。
中    華    民    國   100    年    12    月    30    日
                  刑事第二庭  審判長法  官  吳基華
                                    法  官  段奇琬
                                    法  官  張文俊
以上正本證明與原本無異。
如不服本判決，應於收受送達後10日內，向本院提出上訴書狀，
並應敘述具體理由；其未敘述上訴理由者，應於上訴期間屆滿後
20日內，向本院補提理由書（均須按他造當事人之人數附繕本）
。「切勿逕送上級法院」。
                                    書記官  金雅芳
中    華    民    國   100    年    12    月    30    日
附錄本案論罪科刑法條全文：
毒品危害防制條例第4條
製造、運輸、販賣第一級毒品者，處死刑或無期徒刑；處無期徒
刑者，得併科新臺幣2 千萬元以下罰金。
製造、運輸、販賣第二級毒品者，處無期徒刑或7 年以上有期徒
刑，得併科新臺幣1 千萬元以下罰金。
製造、運輸、販賣第三級毒品者，處5 年以上有期徒刑，得併科
新臺幣7 百萬元以下罰金。
製造、運輸、販賣第四級毒品者，處3 年以上10年以下有期徒刑
，得併科新臺幣3 百萬元以下罰金。
製造、運輸、販賣專供製造或施用毒品之器具者，處1 年以上7
年以下有期徒刑，得併科新臺幣1 百萬元以下罰金。
前五項之未遂犯罰之。
100年度訴字第945號附表
附表一：林照賀部分
┌─┬───┬───────┬────┬────┬──────────────┐
│編│交  易│交  易  方  式│犯罪時間│交易金額│罪名及處罰                  │
│號│對  象│              │        │(新臺幣)│                            │
├─┼───┼───────┼────┼────┼──────────────┤
│(一)│陳家成│陳家成於右列所│100 年3 │一千元  │林照賀共同販賣第一級毒品，累│
│  │      │示時間，在陳國│月6 日下│        │犯，處有期徒刑柒年拾月。未扣│
│  │      │彬位於雲林縣褒│午2 時許│        │案之共同販賣第一級毒品所得新│
│  │      │忠鄉新湖村復興│        │        │臺幣壹仟元，與陳國彬連帶沒收│
│  │      │路15號之1 之住│        │        │，如全部或一部不能沒收時，以│
│  │      │處內，由林照賀│        │        │其與陳國彬之財產連帶抵償之；│
│  │      │收受陳家成交付│        │        │扣案之塑膠夾鏈袋參包、分裝匙│
│  │      │之價金新臺幣1,│        │        │貳支均沒收。                │
│  │      │000 元後，陳國│        │        │                            │
│  │      │彬再交付海洛因│        │        │                            │
│  │      │予陳家成。    │        │        │                            │
├─┼───┼───────┼────┼────┼──────────────┤
│(二)│陳家成│陳家成於右列所│100 年3 │一千元  │林照賀共同販賣第一級毒品，累│
│  │      │示時間，在陳國│月7 日上│        │犯，處有期徒刑柒年拾月。未扣│
│  │      │彬位於雲林縣褒│午11時許│        │案之共同販賣第一級毒品所得新│
│  │      │忠鄉新湖村復興│        │        │臺幣壹仟元，與陳國彬連帶沒收│
│  │      │路15號之1 之住│        │        │，如全部或一部不能沒收時，以│
│  │      │處內，由林照賀│        │        │其與陳國彬之財產連帶抵償之；│
│  │      │收受陳家成交付│        │        │扣案之含有第一級毒品海洛因成│
│  │      │之價金新臺幣1,│        │        │分之粉末肆包（合計淨重壹點貳│
│  │      │000 元後，陳國│        │        │貳公克，驗餘淨重壹點貳壹公克│
│  │      │彬再交付海洛因│        │        │）均沒收銷燬之、包裹毒品之包│
│  │      │予陳家成。    │        │        │裝袋肆個、塑膠夾鏈袋參包、分│
│  │      │              │        │        │裝匙貳支均沒收。            │
└─┴───┴───────┴────┴────┴──────────────┘
附表二：陳國彬部分：
┌─┬───┬───────┬────┬────┬──────────────┐
│編│交  易│交  易  方  式│犯罪時間│交易金額│罪名及處罰                  │
│號│對  象│              │        │(新臺幣)│                            │
├─┼───┼───────┼────┼────┼──────────────┤
│(一)│陳家成│陳家成於右列所│100 年3 │一千元  │陳國彬共同販賣第一級毒品，處│
│  │      │示時間，在陳國│月6 日下│        │有期徒刑柒年捌月。未扣案之共│
│  │      │彬位於雲林縣褒│午2 時許│        │同販賣第一級毒品所得新臺幣壹│
│  │      │忠鄉新湖村復興│        │        │仟元，與林照賀連帶沒收，如全│
│  │      │路15號之1 之住│        │        │部或一部不能沒收時，以其與林│
│  │      │處內，由林照賀│        │        │照賀之財產連帶抵償之；扣案之│
│  │      │收受陳家成交付│        │        │塑膠夾鏈袋參包、分裝匙貳支均│
│  │      │之價金新臺幣1,│        │        │沒收。                      │
│  │      │000 元後，陳國│        │        │                            │
│  │      │彬再交付海洛因│        │        │                            │
│  │      │1 小包予陳家成│        │        │                            │
│  │      │。            │        │        │                            │
├─┼───┼───────┼────┼────┼──────────────┤
│(二)│陳家成│陳家成於右列所│100 年3 │一千元  │陳國彬共同販賣第一級毒品，處│
│  │      │示時間，在陳國│月7 日上│        │有期徒刑柒年捌月。未扣案之共│
│  │      │彬位於雲林縣褒│午11時許│        │同販賣第一級毒品所得新臺幣壹│
│  │      │忠鄉新湖村復興│        │        │仟元，與林照賀連帶沒收，如全│
│  │      │路15號之1 之住│        │        │部或一部不能沒收時，以其與林│
│  │      │處內，由林照賀│        │        │照賀之財產連帶抵償之；扣案之│
│  │      │收受陳家成交付│        │        │含有第一級毒品海洛因成分之粉│
│  │      │之價金新臺幣1,│        │        │末肆包（合計淨重壹點貳貳公克│
│  │      │000 元後，陳國│        │        │，驗餘淨重壹點貳壹公克）均沒│
│  │      │彬再交付海洛因│        │        │收銷燬之、包裹毒品之包裝袋肆│
│  │      │1 小包予陳家成│        │        │個、塑膠夾鏈袋參包、分裝匙貳│
│  │      │。            │        │        │支均沒收。                  │
├─┼───┼───────┼────┼────┼──────────────┤
│(三)│楊麗玲│楊麗玲持用行動│100 年1 │三千元  │陳國彬販賣第一級毒品，處有期│
│  │      │電話0000000000│月20日下│        │徒刑柒年拾月。未扣案之販賣第│
│  │      │號與持用行動電│午5 時7 │        │一級毒品所得新臺幣參仟元沒收│
│  │      │話0000000000號│分34秒後│        │，如全部或一部不能沒收時，以│
│  │      │之陳國彬聯絡後│某時    │        │其財產抵償之；扣案之NOKIA 廠│
│  │      │，於右列所示時│        │        │牌行動電話壹支（含門號○九一│
│  │      │間，在雲林縣褒│        │        │0000000號之SIM 卡壹張│
│  │      │忠鄉新湖村合作│        │        │）、塑膠夾鏈袋參包、分裝匙貳│
│  │      │農場旁，以一手│        │        │支均沒收。                  │
│  │      │交錢一手交貨之│        │        │                            │
│  │      │方式，陳國彬販│        │        │                            │
│  │      │賣價值新臺幣3,│        │        │                            │
│  │      │000 元之海洛因│        │        │                            │
│  │      │予楊麗玲。    │        │        │                            │
├─┼───┼───────┼────┼────┼──────────────┤
│(四)│楊麗玲│陳國彬持用行動│100 年1 │一千元  │陳國彬販賣第一級毒品，處有期│
│  │      │電話0000000000│月28日中│        │徒刑柒年捌月。未扣案之販賣第│
│  │      │號與持用行動電│午12時16│        │一級毒品所得新臺幣壹仟元沒收│
│  │      │話0000000000號│分43秒後│        │，如全部或一部不能沒收時，以│
│  │      │之楊麗玲聯絡後│某時    │        │其財產抵償之；扣案之NOKIA 廠│
│  │      │，於右列時間，│        │        │牌行動電話壹支（含門號○九一│
│  │      │在雲林縣麥寮鄉│        │        │0000000號之SIM 卡壹張│
│  │      │海巡署雲林機動│        │        │）、塑膠夾鏈袋參包、分裝匙貳│
│  │      │查緝隊旁，以一│        │        │支均沒收。                  │
│  │      │手交錢一手交貨│        │        │                            │
│  │      │之方式，陳國彬│        │        │                            │
│  │      │販賣價值新臺幣│        │        │                            │
│  │      │1,000 元之海洛│        │        │                            │
│  │      │因予楊麗玲。  │        │        │                            │
├─┼───┼───────┼────┼────┼──────────────┤
│(五)│楊麗玲│楊麗玲持用行動│100 年1 │一千元  │陳國彬販賣第一級毒品，處有期│
│  │      │電話0000000000│月28日下│        │徒刑柒年捌月。未扣案之販賣第│
│  │      │號與持用行動電│午8 時27│        │一級毒品所得新臺幣壹仟元沒收│
│  │      │話0000000000號│分30秒後│        │，如全部或一部不能沒收時，以│
│  │      │之陳國彬聯絡後│某時    │        │其財產抵償之；扣案之NOKIA 廠│
│  │      │，於右列所示時│        │        │牌行動電話壹支（含門號○九一│
│  │      │間，在雲林縣麥│        │        │0000000號之SIM 卡壹張│
│  │      │寮鄉海巡署雲林│        │        │）、塑膠夾鏈袋參包、分裝匙貳│
│  │      │機動查緝隊旁，│        │        │支均沒收。                  │
│  │      │以一手交錢一手│        │        │                            │
│  │      │交貨之方式，陳│        │        │                            │
│  │      │國彬販賣價值新│        │        │                            │
│  │      │臺幣1,000 元之│        │        │                            │
│  │      │海洛因予楊麗玲│        │        │                            │
│  │      │。            │        │        │                            │
├─┼───┼───────┼────┼────┼──────────────┤
│(六)│楊麗玲│楊麗玲持用行動│100 年2 │一千元  │陳國彬販賣第一級毒品，處有期│
│  │      │電話0000000000│月1 日下│        │徒刑柒年捌月。未扣案之販賣第│
│  │      │號與持用行動電│午4 時56│        │一級毒品所得新臺幣壹仟元沒收│
│  │      │話0000000000號│分56秒後│        │，如全部或一部不能沒收時，以│
│  │      │之陳國彬聯絡後│某時    │        │其財產抵償之；扣案之NOKIA 廠│
│  │      │，於右列所示時│        │        │牌行動電話壹支（含門號○九一│
│  │      │間，在雲林縣褒│        │        │0000000號之SIM 卡壹張│
│  │      │忠鄉褒忠國小旁│        │        │）、塑膠夾鏈袋參包、分裝匙貳│
│  │      │，以一手交錢一│        │        │支均沒收。                  │
│  │      │手交貨之方式，│        │        │                            │
│  │      │陳國彬販賣價值│        │        │                            │
│  │      │新臺幣1,000 元│        │        │                            │
│  │      │之海洛因予楊麗│        │        │                            │
│  │      │玲。          │        │        │                            │
├─┼───┼───────┼────┼────┼──────────────┤
│(七)│楊麗玲│楊麗玲持用行動│100 年2 │一千元  │陳國彬販賣第一級毒品，處有期│
│  │      │電話0000000000│月8 日上│        │徒刑柒年捌月。未扣案之販賣第│
│  │      │號與持用行動電│午7 時33│        │一級毒品所得新臺幣壹仟元沒收│
│  │      │話0000000000號│分40秒後│        │，如全部或一部不能沒收時，以│
│  │      │之陳國彬聯絡後│某時    │        │其財產抵償之；扣案之NOKIA 廠│
│  │      │，於右列所示時│        │        │牌行動電話壹支（含門號○九一│
│  │      │間，在雲林縣麥│        │        │0000000號之SIM 卡壹張│
│  │      │寮鄉百樂超市旁│        │        │）、塑膠夾鏈袋參包、分裝匙貳│
│  │      │旁，以一手交錢│        │        │支均沒收。                  │
│  │      │一手交貨之方式│        │        │                            │
│  │      │，陳國彬販賣價│        │        │                            │
│  │      │值新臺幣1,000 │        │        │                            │
│  │      │元之海洛因予楊│        │        │                            │
│  │      │麗玲。        │        │        │                            │
├─┼───┼───────┼────┼────┼──────────────┤
│(八)│林承志│陳國彬持用行動│100 年1 │一千五百│陳國彬販賣第二級毒品，處有期│
│  │      │電話0000000000│月28日下│元      │徒刑貳年。未扣案之販賣第二級│
│  │      │號與持用行動電│午8 時20│        │毒品所得新臺幣壹仟伍佰元沒收│
│  │      │話0000000000號│分後某時│        │，如全部或一部不能沒收時，以│
│  │      │之林承志聯絡後│        │        │其財產抵償之；扣案之NOKIA 廠│
│  │      │，於右列所示時│        │        │牌行動電話壹支（含門號○九一│
│  │      │間，在雲林縣麥│        │        │0000000號之SIM 卡壹張│
│  │      │寮鄉某夜市附近│        │        │）、塑膠夾鏈袋參包、分裝匙貳│
│  │      │之統一便利商店│        │        │支均沒收。                  │
│  │      │旁，以一手交錢│        │        │                            │
│  │      │一手交貨之方式│        │        │                            │
│  │      │，陳國彬販賣價│        │        │                            │
│  │      │值新臺幣1,500 │        │        │                            │
│  │      │元之安非他命予│        │        │                            │
│  │      │林承志。      │        │        │                            │
├─┼───┼───────┼────┼────┼──────────────┤
│(九)│陳玉堂│陳玉堂持用行動│100 年2 │一千元  │陳國彬販賣第二級毒品，處有期│
│  │      │電話0000000000│月22日下│        │徒刑貳年。未扣案之販賣第二級│
│  │      │號與持用行動電│午5 時49│        │毒品所得新臺幣壹仟元沒收，如│
│  │      │話0000000000號│分29秒後│        │全部或一部不能沒收時，以其財│
│  │      │之陳國彬，於右│某時    │        │產抵償之；扣案之NOKIA 廠牌行│
│  │      │列所示時間，在│        │        │動電話壹支（含門號○九一七四│
│  │      │陳國彬位於雲林│        │        │六一一一五號之SIM 卡壹張）、│
│  │      │縣褒忠鄉新湖村│        │        │塑膠夾鏈袋參包、分裝匙貳支均│
│  │      │復興路15號之1 │        │        │沒收。                      │
│  │      │之住處內，以一│        │        │                            │
│  │      │手交錢一手交貨│        │        │                            │
│  │      │之方式，陳國彬│        │        │                            │
│  │      │販賣價值新臺幣│        │        │                            │
│  │      │1,000 元之安非│        │        │                            │
│  │      │他命予陳玉堂。│        │        │                            │
└─┴───┴───────┴────┴────┴──────────────┘